【裁判字號】    98,簡上,459
【裁判日期】    980716
【裁判案由】    毒品危害防制條例
【裁判全文】
臺灣桃園地方法院刑事判決             98年度簡上字第459號
上  訴  人
即  被  告  甲○○
上列被告因違反毒品危害防制條例案件，不服本院中華民國98年
3 月31日98年度壢簡字第542 號第一審刑事簡易判決（檢察官聲
請簡易判決處刑案號：臺灣桃園地方法院檢察署98年度偵字第12
1 號），提起上訴，本院管轄之第二審合議庭判決如下：
    主  文
原判決撤銷。
甲○○持有第二級毒品，累犯，處拘役伍拾日，如易科罰金，以
新臺幣壹仟元折算壹日。扣案第二級毒品甲基安非他命壹小包（
驗餘毛重零點肆零公克，含包裝袋壹只）均沒收銷燬之。
    事實及理由
    事    實
一、甲○○前曾於民國95年間因違反毒品危害防制條例等案件，
    經本院以95年度訴字第1018號判處有期徒刑8 月、6 月確定
    ，嗣經本院以96年度聲減字第1287號裁定各減為有期徒刑4
    月、3 月，並定應執行刑為有期徒刑6 月，如易科罰金，以
    新臺幣1,000 元折算1 日，其於96年5 月27日入監執行，並
    於同年8 月13日易科罰金執行完畢而出監。詎其猶不知悔改
    ，明知甲基安非他命為毒品危害防制條例第2 條第2 項第2
    款所列之第二級毒品，無正當理由不得持有，竟基於持有第
    二級毒品之犯意，於97年8 月27日晚上9 時許，在桃園縣平
    鎮市○○路238 巷與振平街口，持有第二級毒品甲基安非他
    命1 小包，嗣為警於上址當場查獲，並扣得其所持有之第二
    級甲基安非他命1 小包（毛重0.42公克，因鑑驗用罄0.02公
    克，驗餘毛重0.40公克），始悉上情。
二、案經桃園縣政府警察局平鎮分局報請臺灣桃園地方法院檢察
    署檢察官偵查後聲請簡易判決處刑。
    理    由
一、訊據被告甲○○於警詢及偵查中固不否認有於上揭時、地為
    警在其身旁地上查獲上開第二級毒品甲基安非他命之情，然
    矢口否認有何持有第二級毒品之犯行，並辯稱：上開毒品並
    非自伊身上所查扣云云。經查：
  (一)證人即警員董賢立於偵查中具結證稱：當天伊執行緝毒專案
    ，行經桃園縣平鎮市○○路238 巷內，看見一男一女並肩走
    ，該男女看見伊就分開走，伊與另1 位警員就分別去盤查該
    男女，伊詢問被告有無毒品，被告表示開車不行喔，伊便要
    求被告拿鑰匙出來，被告就做伸手進入口袋找東西的動作，
    但卻找不到鑰匙，便很慌張走向靠近路邊柱子，伊直覺判斷
    被告身上有毒品，後來就發現地上有1 包毒品等語歷歷（見
    98年度偵字第121 號偵查卷第7 頁），互核證人蔡嘉雄於警
    詢中陳稱：於97年8 月27日晚上9 時，在桃園縣平鎮市○○
    路238 巷與振平街口，伊與甲○○分別遭警盤查，當時伊與
    甲○○相隔約5 公尺之距離，警員發現甲○○丟棄毒品，但
    伊不知道甲○○掉落的毒品是何人所有等情（見97年度毒偵
    字第5129號偵查卷第18、19頁），則由證人董賢立及蔡嘉雄
    前開證詞，堪認被告甲○○因遇警員盤查，情急下將所持有
    之毒品丟棄於地之事實。
  (二)另扣案透明結晶體1 小包（毛重0.42公克，因鑑驗使用0.02
    公克，驗餘毛重0.40公克），經送臺灣檢驗科技股份有限公
    司鑑定結果，確呈甲基安非他命陽性反應，此有臺灣檢驗科
    技股份有限公司97年9 月15日所出具濫用藥物檢驗報告在卷
    可稽（見97年度毒偵字第5129號偵查卷宗第41頁），參以現
    今毒品鑑定方法中以氣相層析質譜儀分析法為最準確，故均
    應以之為最後確認之依據，此亦有行政院國軍退除役官兵輔
    導委員會臺北榮民總醫院83年3 月1 日（83）北總內字第13
    5 號函旨可參，而上開扣案透明結晶體之鑑定方法係以氣相
    層析質譜儀分析法為確認檢驗，亦有該鑑定書所載分析方法
    可稽，是上開鑑定結果應屬可信，堪認上開扣案透明結晶體
    確係第二級毒品甲基安非他命無誤。
  (三)至被告甲○○辯稱：上開毒品並非自伊身上所查扣云云。惟
    警員係因被告甲○○形跡可疑，進而盤查，被告甲○○做掏
    口袋動作後，警員在被告甲○○身旁之地上發現毒品1 包之
    情，已於前述，按一般社會常情及經驗法則，第二級毒品之
    價值不菲及取得不易，實無可能隨地就發現及撿拾，若非被
    告甲○○趁隙丟棄於地，警員豈可能隨地即發現毒品，足見
    扣案之毒品係被告甲○○所持有之事實。雖被告甲○○以前
    詞置辯，縱使警員並非在其身上查扣該第二級毒品，然被告
    甲○○將該第二級毒品丟棄於地並未因此喪失對該物的支配
    可能性，是被告甲○○前開辯解，顯係臨訟卸責之詞，不足
    採信。
  (四)綜上情詞，足認被告甲○○所辯係卸責之詞，不足採信。本
    案事證明確，被告甲○○犯行洵堪認定，應予依法論科。
二、最高法院95年5 月23日刑事庭第八次會議決議，關於法律變
    更之比較適用原則，於比較時應就罪刑有關之共犯、未遂犯
    、想像競合犯、牽連犯、連續犯、結合犯，以及累犯加重、
    自首減輕暨其他法定加減原因（如身分加減）與加減比例等
    一切情形，本於統一性及整體性原則，綜其全部罪刑之結果
    而為比較。被告甲○○行為後，毒品危害防制條例第11、17
    條業已修正，並於98年5 月20日公布，同年月22日施行，是
    被告甲○○犯後法律已有變更，修正前毒品危害防制條例第
    11條第2 項之規定為：「持有第二級毒品者，處二年以下有
    期徒刑、拘役或新臺幣三萬元以下罰金。」，修正後毒品危
    害防制條例第11條第2 項則規定為：「持有第二級毒品者，
    處二年以下有期徒刑、拘役或新臺幣三萬元以下罰金。」；
    而修正前毒品危害防制條例第17條之規定為：「犯第4 條第
    1 項至第4 項、第5 條第1 項至第4 項前段、第6 條第1 項
    至第4 項、第7 條第1 項至第4 項、第8 條第1 項至第4 項
    、第10條或第11條第1 項、第2 項之罪，供出毒品來源，因
    而破獲者，得減輕其刑。」，修正後毒品危害防制條例第17
    條則規定：「犯第4 條至第8 條、第10條獲第11條之罪，供
    出毒品來源，因而查獲其他正犯或共犯者，減輕或免除其刑
    。犯第4 條至第8 條之罪於偵查及審判中均自白者，減輕其
    刑。」，準此，就持有第二級毒品罪部份，依刑法第2 條第
    1 項之規定及前揭最高法院決議綜其全部罪刑新舊法比較之
    結果，另參以被告甲○○於警詢及偵查中均否認持有該毒品
    ，亦未供出毒品來源等情，足認並無供出來源而可減輕其刑
    之情，從而修正後之法律規定並無較修正前有利於被告甲○
    ○，依刑法第2 條第1 項前段之規定，自應一體適用被告甲
    ○○行為時之毒品危害防制條例。核被告甲○○所為，係犯
    毒品危害防制條例第11條第2 項持有第二級毒品罪。再被告
    前有如事實欄所述之犯罪科刑及執行情形，亦有臺灣高等法
    院被告前案紀錄表1 份在卷可稽，其於上開有期徒刑執行完
    畢後，5 年以內再故意犯本件有期徒刑以上之罪，應依刑法
    第47條第1 項前段規定論以累犯，並加重其刑。原審以上訴
    人即被告甲○○違反毒品危害防制條例第11條第2 項之持有
    第二級毒品罪，為累犯，判處拘役50日，並諭知易科罰金之
    折算標準為新臺幣1,000 元折算1 日，並就扣案第二級毒品
    甲基安非他命為沒收銷燬之諭知，固非無見。惟查：按刑罰
    法令關於沒收之規定，兼採職權沒收主義與義務沒收主義。
    職權沒收，係指法院就屬於被告所有，供犯罪所用、預備用
    或因犯罪所得之物，仍得本於職權斟酌是否宣告沒收，例如
    刑法第38條第1 項第2 款、第3 款、第3 項前段等規定屬之
    ；義務沒收，則又可分為絕對義務沒收與相對義務沒收，前
    者指凡法條有：「不問屬於犯人與否，沒收之」之特別規定
    者屬之，法院就此等物品是否宣告沒收，無斟酌餘地，除已
    證明滅失者外，不問屬於犯人與否或有無查扣，均應宣告沒
    收，例如刑法第38條第1 項第1 款、第2 項、第200 條、第
    205 條、第209 條、第219 條、第266 條第2 項、毒品危害
    防制條例第18條第1 項前段等規定屬之，後者則係指供犯罪
    所用、預備用或因犯罪所得，以屬於被告所有者為限，始應
    予以沒收，例如毒品危害防制條例第19條第1 項前段是，此
    有最高法院96年度台上字第7069號、93年度台上字第5088號
    判決意旨可參，查本件扣案第二級毒品甲基安非他命固係遭
    查獲之第二級毒品，依毒品危害防制條例第18條第1 項前段
    ，不問是否屬犯人所有，均應沒收銷燬之，然其經送臺灣檢
    驗科技股份有限公司鑑定，由該公司取樣0.02公克並已用罄
    ，有該公司所出具前開鑑定報告所載內容可查，是就該取樣
    用罄0.02公克部分，客觀上堪認業已滅失，揆諸上開說明，
    就該扣案第二級毒品甲基安非他命諭知沒收銷燬時，應就該
    業已滅失部分加以扣除後而為宣告，然原審見未及此，竟仍
    就客觀上業已滅失部分之扣案物諭知沒收銷燬，將造成將來
    執行上之困難，容有未洽。而本件上訴人即被告甲○○上訴
    理由僅空言不服原判決、否認犯罪及稱不服原審判決之具體
    理由容後補陳云云，復迄至本院行準備及審判程序前均未為
    相關補正，嗣經本院合法傳喚其於準備及審判程序期日到庭
    ，亦皆未到庭陳述上訴理由，而經本院詳查卷證資料，認本
    件事證明確，被告上訴部分雖無理由，然原判決既有上揭可
    議之處，自應由本院予以撤銷改判。爰審酌被告明知毒品危
    害社會安全，且易滋生其他犯罪，竟仍持有第二級毒品甲基
    安非他命，所為誠屬不該，復犯後猶否認犯行，狡詞卸責，
    未見悔意，惟念及被告持有毒品之數量非鉅等一切情狀，量
    處如主文所示之刑，並諭知易科罰金之折算標準。末按查獲
    之第一、二級毒品，不問屬於犯人與否，均沒收銷燬之，毒
    品危害防制條例第18條第1 項前段定有明文，而本件扣案透
    明結晶體1 小包（毛重0.42公克，因鑑驗使用0.02公克，驗
    餘毛重0.40公克），既經送臺灣檢驗科技股份有限公司鑑定
    確含甲基安非他命成分而呈甲基安非他命陽性反應，已如前
    述，係屬查獲之第二級毒品甲基安非他命無訛；又以現今所
    採行之鑑驗方式，包裝袋仍會殘留微量毒品而無法將之完全
    析離，有法務部調查局93年11月16日調科壹字第0936239655
    0 號函文可參，是上開第二級毒品甲基安非他命1 小包內之
    第二級毒品甲基安非他命殘渣與其外包裝袋，因無法完全析
    離，均係屬經查獲之第二級毒品，應依前述規定宣告沒收銷
    燬之。至鑑定時經取樣鑑驗耗用之毒品，因已不存在，不得
    宣告沒收，一併敘明。
三、被告經合法傳喚，無正當之理由不到庭，爰不待其陳述，逕
    行一造辯論判決。
四、據上論結，應依刑事訴訟法第455 條之1 第1 項、第3 項、
    第364 條、第369 條第1 項前段、第371 條，行為時毒品危
    害防制條例第11條第2 項、第18條第1 項前段，刑法第2 條
    第1 項前段、第11條前段、第47條第1 項、第41條第1 項前
    段，判決如主文。
本案經檢察官翁偉玲到庭執行職務。
中    華    民    國    98    年    7     月    16    日
                  刑事第七庭  審判長法  官  蕭世昌
                                    法  官  蔡羽玄
                                    法  官  連雅婷
以上正本證明與原本無異。
不得上訴。
                                    書記官  張尹嫚
中    華    民    國    98    年    7     月    16    日
附論罪科刑依據之法條：
行為時之毒品危害防制條例第11條
持有第一級毒品者，處3 年以下有期徒刑、拘役或新臺幣5 萬元
以下罰金。
持有第二級毒品者，處2 年以下有期徒刑、拘役或新臺幣3 萬元
以下罰金。
持有專供製造或施用第一、二級毒品之器具者，處1 年以下有期
徒刑、拘役或新臺幣1 萬元以下罰金。
持有毒品達一定數量者，加重其刑至二分之一，其標準由行政院
定之。


司法院資訊處製作；財團法人民間司法改革基金會備份。
